【裁判字號】    92,訴緝,191
【裁判日期】    921111
【裁判案由】    強盜等
【裁判全文】
臺灣高雄地方法院刑事判決                        九十二年度訴緝字第一九一號
    公  訴  人  臺灣高雄地方法院檢察署檢察官
    被      告  丁○○
    指定辯護人  本院公設辯護人丙○○
右列被告因強盜案件，經檢察官提起公訴（九十一年度偵字第一九四０三號），本院
判決如左：
    主  文
丁○○無罪。
    理  由
一、公訴意旨略以：被告丁○○與林聖智（業經本院判處有期徒刑七年二月）、曾冠
    堯（經檢察官通緝中）三人，共同基於意圖為自己不法所有之犯意聯絡，於民國
    九十一年七月三十一日十五時三十分許，由曾冠堯騎乘機車後載林聖智，丁○○
    另騎乘一部機車，結夥三人分騎兩部機車，途經高雄市○○區○○路二十號前，
    見甲○○與乙○○共騎乘一部腳踏車有機可趁，乃先共同將渠等攔下，再由曾冠
    堯持其所有，事先預備之保力達Ｂ酒瓶一支，毆打甲○○之左手，致甲○○受有
    左肘挫傷淤腫約一ｘ０．５公分之傷害後，再命其交出財物，甲○○因心生畏懼
    不敢抗拒而交出皮夾。嗣因皮夾內並無財物，曾冠堯將之丟棄再命李某交出其所
    有之易利信廠牌之行動電話一支，得手後三人共同前往大社鄉「大展電訊行」，
    以林聖智之名義用新台幣（下同）肆佰元之代價售予該行，因認被告涉犯刑法第
    三百三十條、第三百二十八條第一項之加重強盜罪嫌。
二、按犯罪事實應依證據認定之，無證據不得推定其犯罪事實；又不能證明被告犯罪
    者，應諭知無罪之判決，刑事訴訟法第一百五十四條、第三百零一條第一項定有
    明文。而共犯之成立，除共同實施犯罪行為者外，其就他人之行為負共犯之責者
    ，以有意思聯絡為要件，若事前並未合謀，實施犯罪行為之際，又係出於行為者
    獨立之意思，即不負共犯之責。最高法院著有十九年上字第六九四號判例意旨可
    資參照。
三、公訴意旨認被告涉犯上揭強盜罪嫌，無非係以被告與曾冠堯、林聖智一同騎車至
    案發現場，在旁觀看曾冠堯毆打甲○○且未勸阻，事後並與曾冠堯、林聖智一同
    持搶得之手機至電訊行變賣，並有甲○○之診斷證明書、大展電訊行讓渡書、扣
    押筆錄、證人甲○○於警訊及本院審理中之證詞、證人乙○○於偵查及本院審理
    中之證詞、證人黃秀英於偵查中之證詞及共同被告林聖智於偵查及本院審理中之
    供述為據。訊據被告丁○○固坦承有於上開時間與曾冠堯騎乘機車至前揭地點，
    並在場觀看曾冠堯強盜取得甲○○之行動電話，然堅決否認有何被訴強盜之犯行
    ，辯稱：伊事前不知道曾冠堯要搶甲○○的財物，且有阻止曾冠堯毆打被害人甲○○，亦未與曾冠堯、林聖智一起去賣手機等語。經查：
  (一)被告與曾冠堯、林聖智三人於九十一年七月三十一日十五時三十分許，由曾冠堯
    騎乘機車後載林聖智，被告丁○○另騎乘一部機車，分騎兩部機車，途經高雄市
    楠梓區○○路二十號前，適遇甲○○與乙○○共騎乘一部腳踏車，由曾冠堯攔下
    甲○○後，下車持其所有之保力達Ｂ酒瓶一支，毆打甲○○之左手，致甲○○受
    有左肘挫傷淤腫約一ｘ０．５公分之傷害，並脅迫喝稱強劫，命甲○○交出身上
    財物，至使甲○○不能抗拒，即交出皮夾。嗣因皮夾內並無財物，曾冠堯將之丟
    棄，再命甲○○交出其所有之易利信廠牌之行動電話一支，得手後以林聖智之名
    義用四百元之代價將該行動電話售予該行等情，業據被告於本院審理中供述在卷
    （見本院訴緝卷第六三頁），且證人甲○○、乙○○於本院審理時到庭證述屬實
    （見本院訴緝卷第八八、九十頁本院訴字卷第十七頁），是此部分之事實堪予認
    定。
  (二)證人乙○○雖於警訊中證稱：「丁○○徒手毆打我胸部二下」（見警卷第十頁背
    面），然於本院審理中即改稱：「警訊時我說丁○○等人打我，是之前的事」（
    見本院訴字卷第十七頁），此核與被害人甲○○於本院審理中到庭證稱：「丁○○在我前面，沒說什麼．．．沒有聽到丁○○與曾冠堯說話．．．另二人（指丁○○、林聖智）在現場沒有任何動作，只有看．．．被告沒有打過我，當時沒有
    人打乙○○」等語（見本院訴緝卷第八八、九十、九一、九二頁）相符，雖被害
    人亦稱：「丁○○沒有阻擋曾冠堯打我」（見本院訴字卷第八八頁），然被告既
    於案發當時僅在場觀看，而未對被害人施以任何強暴、脅迫之行為，尚難以被告
    在場觀看即認被告與曾冠堯就本件強盜取財有行為分擔。
  (三)共同被告林聖智雖於本院審理時供稱：四百元曾冠堯、丁○○拿去了（見本院訴
    字卷第二一頁），另證人黃秀英於偵查中亦證稱：「起先有三位男的來，價錢談
    不攏，我沒向他們買，後來又進來一位，就依我要買的價錢成交」（見偵查卷第
    十頁），然被告縱曾與林聖智、曾冠堯一同至電訊行變賣手機，此僅係曾冠堯強
    盜取得甲○○之財物後事後處分贓物行為，尚難據以推認被告自始即與曾冠堯就
    強盜取得被害人行動電話一事有事前謀議。
  (四)綜上所述，被告對於曾冠堯強盜取得被害人行動電話一事，既無事先合謀與行為
    分擔，而曾冠堯個人獨立之臨時起意行為，自亦為其所難預見，故依前揭判例意
    旨，要難令被告就曾冠堯之強盜犯行，負共負正犯刑責。自不得單以被告並未勸
    阻曾冠堯毆打被害人及被告有事後處分贓物之行為，即認被告有何強盜之犯行；
    此外，並無其他積極之證據可資證明被告確有公訴人所指訴之強盜犯行，揆諸前
    揭說明，被告犯罪要屬不能證明，依法自應為無罪之諭知。
據上論結，應依刑事訴訟法第三百零一條第一項，判決如主文。
中      華      民      國    九十二    年     十一     月      十一    日
                                    臺灣高雄地方法院刑事庭
                                        審判長法官  邱  明  弘
                                              法官  廖  建  瑜
                                              法官  吳  錦  佳
右正本證明與原本無異。
如不服本判決，應於判決送達後十日內，向本院提出上訴狀。
                                書記官  蘇  溪  林
中      華      民      國    九十二    年     十一     月      十一    日


司法院資訊處製作；財團法人民間司法改革基金會備份。
